【裁判字號】    89,交訴,32
【裁判日期】    900222
【裁判案由】    過失致死
【裁判全文】
臺灣苗栗地方法院刑事判決                          八十九年度交訴字第三二號
    公  訴  人  臺灣苗栗地方法院檢察署檢察官
    被      告  甲○○
右列被告因業務過失致人於死案件，經檢察官提起公訴（八十九年度偵字第一四○七
號），本院判決如左：
    主  文
甲○○從事業務之人，因業務上之過失致人於死，處有期徒刑陸月，如易科罰金，以
佰元折算壹日。緩刑肆年。
    事  實
一、甲○○係勇將交通有限公司之司機，平時以駕駛砂石車為該公司載運貨物為業，
    為從事駕駛業務之人。其於民國八十九年四月四日上午九時三十分許，駕駛車號
    ＭＶ–四五五號半聯結車，自苗栗縣卓蘭鎮出發，沿苗五十二線公路由南往北方
    向行駛，欲至桃園縣中壢市，於同日下午一時十分許，途經苗栗縣三義鄉鯉魚潭
    龍門橋南端五十公尺處，應注意行車速度，在郊外道路不得超過時速六十公里，
    及汽車行經彎道、坡路時，應減速慢行，作隨時停車之準備，而當時之天候晴朗
    ，日間光線充足，路面乾燥，無缺陷，亦無障礙物，視距良好，竟疏未注意減速
    慢行，猶貿然以時速八十公里以上之速度疾駛，致於轉彎時減速不及，不慎擦撞
    路旁之水泥墩後車身翻覆，並向前滑行衝斷電線桿，造成同車右座之黃國龍頭部
    外傷、顱內出血，胸腹部挫傷併內部損傷出血死亡。嗣甲○○於警方據報至現場
    處理時，向警方自首而接受裁判。
二、案經苗栗縣警察局苗栗分局報請臺灣苗栗地方法院檢察署檢察官相驗後自動檢舉
    偵查起訴。
    理  由
一、訊據被告甲○○坦承有於右揭時地駕駛半聯結車發生車禍，致車內乘客黃國龍因
    頭部外傷、顱內出血、胸腹部挫傷併內部損傷出血死亡等情不諱，並有道路交通
    事故調查表、勘驗筆錄、相驗屍體證明書、驗斷書、現場及車損照片十六幀暨黃
    國龍死亡照片十幀在卷可稽。惟被告辯稱：當時車速約時速六十公里，因長下坡
    且車輛載重較重，所以剎車距離較長，其並未超速云云。經查：
  (一)依卷附道路交通事故調查報告表之警繪現場圖所示，肇事地點係連續彎道，案發
    當日係晴天，路面乾燥，被告所駕駛之車輛於該處遺有長達四十九‧三公尺之煞
    車痕跡，長於交通部所頒布之「一般公路汽車煞車距離、行車速度對照表」以時
    速八十公里在乾燥三年以上之柏油路面之平均煞車距離三十六公尺，足證被告於
    未踩煞車之前，其行車速度應已超過時速八十公里，是被告辯稱其並未超速云云
    ，顯為卸責之詞，不足採信。
  (二)按行車速度，在郊外道路時速不得超過六十公里，又汽車行經彎道、坡路時，應
    減速慢行，作隨時停車之準備，道路交通安全規則第九十三條第一項第一款、第
    四款分別定有明文。被告駕車自應注意上開道路交通安全規定，且依卷附之道路
    交通事故調查報告表所載，本件肇事時、地之天候晴朗、路況良好，則肇事當時
    ，被告並無不能注意之情事，其竟疏未注意減速慢行，仍超速行駛以致肇事，其
    行為顯有過失。又本件肇事原因經送鑑定結果，臺灣省竹苗區車輛行車事故鑑定
    委員會八十九年八月二十五日竹鑑字第八九○六九七號鑑定意見書認：「甲○○
    駕駛半聯結車行經下坡路段因不明原因控車不當為肇事原因【是否有對向超車無
    法認定】」，及臺灣省車輛行車事故覆議鑑定委員會八十九年十二月四日府覆議
    字第八九一九七二號函示同意原鑑定意見，修詞為：「甲○○駕駛半聯結車超載
    ，行經彎道下坡路段未減速慢行反嚴重超速行駛，自行操控失當，為肇事原因」
    等語，益證被告之行為有過失。又黃國龍係因上開車禍而死亡，其因果關係至為
    明確，本件事證明確，被告犯行應堪認定。
三、本件被告係半聯結車司機，以從事駕駛為業，其於前揭時地運載砂石途中肇事，
    業據其供明在卷。被告於執行業務中駕車肇事，致人於死，核其所為，係犯刑法
    第二百七十六條第二項之業務過失致死罪。被告於肇事後，犯罪未被發覺前，即
    向赴現場處理車禍之警員吳錦明自首，有卷附之相驗案件初步調查報告表報案人
    欄記明係被告甲○○無訛，且其留在現場等候處理，並經證人吳錦明證述屬實，
    足見其有接受裁判之意，符合自首之規定，應依刑法第六十二條前段之規定減輕
    其刑。爰審酌被告之素行、其過失情節之輕重、車禍肇事所生之危害、肇事後留
    在現場等候處理及其犯後之態度等一切情狀，量處如主文所示之刑。查被告犯罪
    後，刑法第四十一條業於九十年一月四日修正，易科罰金之適用範圍擴大為最重
    本刑五年以下有期徒刑之罪，並於同年一月十二日生效，比較新舊法之結果，以
    新法有利於被告，依刑法第二條第一項前段規定，適用新法，並諭知易科罰金之
    折算標準。又查被告前未曾受有期徒刑以上刑之宣告，有台灣苗栗地方法院檢察
    署刑案資料查註紀錄表及台灣高等法院被告全國前案紀錄表在卷可按，其因一時
    之疏失，致罹刑典，經此科刑教訓，應知所警場，信無再犯之虞，本院認對被告
    所宣告之刑以以暫不執行為適當，爰併宣告緩刑四年，以勵自新。
據上論斷，應依刑事訴訟法第二百九十九條第一項前段，刑法第二條第一項前段、第
二百七十六條第二項、第六十二條前段、修正後第四十一條、第七十四條第一款，罰
金罰鍰提高標準條例第一條前段、第二條，判決如主文。
本案經檢察官黃智勇到期執行職務。
中      華      民      國     九十     年     二      月    二十二     日
                               臺灣苗栗地方法院刑事第二庭
                                   法  官  陳  慧  萍
右正本證明與原本無異。
如不服本判決，應於送達後十日內向本院提出上訴狀(須附繕本)，上訴於台灣高等
法院台中分院。
                                   書記官  陳  建  分
中      華      民      國     九十     年      二     月    二十二     日
附錄論罪科刑法條：
刑法第二百七十六條：
    因過失致人於死者，處二年以下有期徒刑、拘役或二千元以下罰金。
    從事業務之人，因業務上之過失犯前項之罪者，處五年以下有期徒刑或拘役，得
    併科三千元以下罰金。


司法院資訊處製作；財團法人民間司法改革基金會備份。
